【裁判字號】    99,易,446
【裁判日期】    990929
【裁判案由】    竊盜
【裁判全文】
臺灣臺南地方法院刑事判決               99年度易字第446號
公  訴  人  臺灣臺南地方法院檢察署檢察官
被      告  李文貴
上列被告因竊盜案件，經檢察官提起公訴（98年度營偵字第1377
號、98年度偵緝字第1070號），本院判決如下：
    主  文
李文貴無罪。
    理  由
一、公訴意旨略以：被告李文貴與同案被告李文仁（被告李文貴
    之兄，本院通緝中）共同意圖為自己不法之所有，於民國98
    年7月3日17時20分許，由李文貴駕駛李文仁所有之牌照H5Z-
    323號重型機車，後載李文仁，至臺南縣學甲鎮宅港里德安
    寮44號旁豬舍，由李文仁下車入內搜竊財物，李文貴為避免
    引人注意，先騎車至附近等候，伺機接應。李文仁進入豬舍
    後，徒手竊得李良志所有、價值約新臺幣（下同）6,000元
    之白鐵製豬用食槽4組，隨即以手機聯絡李文貴前來，李文
    貴即駕駛前開機車，回至前揭豬舍旁，載運李文仁及渠所竊
    得之4組豬用食槽，適為駕駛自小貨車行經該處之陳義誠發
    覺，迅速通知其子陳聖茂轉告李良志，共同前來圍捕竊嫌，
    終在距前開豬舍約300公尺處攔下李文仁、李文貴共乘之機
    車，2人見事跡敗露，遂將竊得之4組豬用食槽棄置現場，駕
    乘機車逃逸，因認被告涉犯刑法第320條第1項之竊盜罪嫌。
二、按犯罪事實應依證據認定之，無證據不得認定其犯罪事實；
    又不能證明被告犯罪者，應諭知無罪之判決，刑事訴訟法第
    154條第2項、第301條第1項分別定有明文。次按刑事訴訟上
    用以證明事實之證據，須於通常一般人均不至於有所懷疑，
    堪予確信其已臻真實者，始得據以為有罪之認定，倘其證明
    尚未達到此一程度，而有合理性之懷疑存在，致使無從為有
    罪之確信時，即應為無罪之判決，此有最高法院76年臺上字
    第4986號判例意旨可資參照。又認定不利於被告之事實，須
    依積極證據，苟積極證據不足為不利於被告事實之認定時，
    即應為有利於被告之認定，更不必有何有利之證據，最高法
    院30年度上字第816號判例可資參照。
三、本件公訴意旨認被告李文貴涉有上開犯行，無非以：被告李
    文貴於警詢時坦承不諱，核與證人即被害人李良志、證人陳
    義誠之證述相符，而被告搭載李文仁離開豬舍的時候，李文
    仁手上及機車上是有白鐵製豬用食槽的，李文仁沒有養豬，
    被告看到白鐵製豬用食槽應該會質疑為何李文仁持有白鐵製
    豬用食槽，被告應該可以知道李文仁是去竊盜，況且被告李
    文貴與李文仁均有竊盜前科。再者，證人陳聖茂於現場質問
    李文貴的時候，李文貴也都沒有說他與本案竊盜無關，所以
    李文貴對於本案竊盜應該是知情的等語，及卷附扣押書、贓
    物認領保管單等，資為論據。
四、訊據被告李文貴固不否認於前述時間，騎李文仁所有之車
    號H5Z－323號重型機車，至臺南縣學甲鎮宅港里德安寮44號
    旁豬舍載李文仁時，李文仁手持扣案已返還被害人之白鐵製
    豬用食槽4組上車，渠2人共乘該機車至距前開豬舍約300公
    尺處，遭陳聖茂、李良志等人攔阻，渠等即將白鐵製豬用食
    槽4組棄置現場，駕車離去等情，惟堅詞否認有何竊盜之犯
    行，於本院審理時辯稱：伊當天在村子廟裡跟一些阿伯、阿
    嬸聊天，後來李文仁要伊載他去學甲找朋友李志亨，伊載李
    文仁去朋友家後就回到村子廟裡，後來李文仁又打電話要伊
    去臺南縣學甲鎮宅港里德安寮44號旁豬舍載他，伊看到李文
    仁拿著白鐵製豬用食槽4組有問他東西從哪來，李文仁回稱
    是他的朋友給他的，伊並不知道白鐵製豬用食槽4組是李文
    仁行竊所得等語。
五、經查，被告李文貴於前述時間，騎李文仁所有之牌照H5Z－
    323號重型機車，至臺南縣學甲鎮宅港里德安寮44號旁豬舍
    載李文仁時，李文仁手持扣案已返還被害人之白鐵製豬用食
    槽4組上車，渠2人共乘該機車至距前開豬舍約300公尺處遭
    陳聖茂、李良志等人攔阻，渠等即將白鐵製豬用食槽4組棄
    置現場，駕車離去等節，業據被告李文貴自承在卷，核與證
    人陳義誠、李良志及陳聖茂等人證述之情節相符，可以認定
    。被告駕駛之機車上雖有李良志失竊之白鐵製豬用食槽4組
    ，然被告既為前開辯解，則本件被告客觀行為可能存在下述
    情形：(一)被告僅係單純載送李文仁，並不知悉李文仁所持之
    食槽為贓物；(二)被告無與李文仁一同行竊之意，僅係載李文
    仁時，知悉該等食槽為贓物而仍載送李文仁；(三)被告與李文
    仁有共同行竊之意，且負責載運李文仁離開現場。則被告究
    竟有無與李文仁共同行竊之犯意與犯行，仍需有其他證據證
    明，始足以使本院確信被告有檢察官起訴之犯行。
六、次查，被告李文貴於警詢時，僅承認於前開時、地應李文仁
    要求，騎車號H5Z－323號重型機車載李文仁至臺南縣學甲鎮
    宅港里德安寮魚塭區○○○道路上載李文仁，當時李文仁手
    持白鐵製豬用食槽4組上車，車行不久，李文仁將其中2組白
    鐵製豬用食槽放置機車腳踏板上，嗣渠即遭人騎機車攔下，
    李文仁即將上開白鐵製豬用食槽4組棄置路離，渠2人即騎機
    車離開現場等事實，惟堅稱其並未與李文仁一同竊取上開白
    鐵製豬用食槽4組，亦不知該等物品係李文仁行竊所得，此
    觀之被告李文貴警詢筆錄自明（見臺南縣警察局學甲分局南
    縣學警偵字第0980006824號卷【以下簡稱警Ｂ卷】第5至9頁
    ），檢察官起訴意旨認被告李文貴於警詢時已自白犯行，尚
    有未洽。至卷附扣押書、贓物認領保管單等，僅能證明白鐵
    製豬用食槽4組為李良志失竊之物，就本件爭點之釐清，並
    無助益，先予敘明。又被告李文貴於警詢及本院審理時，就
    其當日載送李文仁之原委及地點之陳述，雖有不一致：原於
    警詢時供稱李文仁先騎上揭機車將其載至臺南縣學甲鎮宅港
    里德安寮魚塭區○○○道路上，李文仁即下車，其即騎機車
    離開該處，嗣李文仁再度打電話要其至原來下車地點載李文
    仁等語；嗣於本院則供稱李文仁先要其騎上開機車載至臺南
    縣學甲鎮找朋友李志亨，嗣復致電要其前往臺南縣學甲鎮宅
    港里德安寮44號旁豬舍載他等語，然憑此僅能認被告李文貴
    非誠實可信之人，所述非能盡信，尚非可據此遽然推認被告
    貴確即為與李文仁一同行竊者，併予敘明。
七、又查，證人陳義誠於警詢時，已證稱：看見被告騎機車至前
    開豬舍前『立即迴轉』，且被告『並未進入豬舍』，李文仁
    則隨即手持白鐵製豬用食槽上車，由被告載離開現場，後來
    李文仁下車拿2個白鐵製豬用食槽4組到機車腳踏板上放等語
    （警Ｂ卷18至20頁），嗣於本院時除就被告有無進入豬舍一
    節，表示因距離過遠而沒有看到外（本院卷第65頁背面），
    餘均與警詢時為相同之陳述。是由證人陳義誠所述，被告僅
    係單純至上開豬舍載李文仁離開，並未進入上開豬舍與李文
    仁一同行竊，尚無從依其所述，推認被告有何行竊犯行。
八、再查，證人李良志於警詢、偵訊時及證人陳聖茂於本院審理
    時，均僅證稱在臺南縣學甲鎮宅港里德安寮44號旁豬舍約
    300 公尺處攔下被告李文貴、李文仁時，看見李文仁手持2
    組白鐵製豬用食槽，另2組白鐵製豬用食槽放置前開機車腳
    踏板上，而經渠當場追問後僅李文仁承認偷竊該等白鐵製豬
    用食槽，並表示欲將之放回原處，惟嗣即與被告一同騎機車
    離開現場（警Ｂ卷第11頁至第16頁、98年度營偵字第1377號
    卷【以下簡稱偵Ｂ卷】第10頁至第11頁、本院卷第83至85頁
    ；本院卷第68頁至第70頁），被告在當場並未承認有何竊盜
    犯行。是由渠2人之證詞，謹能證明前開被告坦承之客觀事
    實，被告既未當場承認竊盜犯行，或表示知悉該白鐵製豬用
    食槽為李文仁所竊之物，則實尚難僅憑被告搭載之李文仁持
    有李良志失竊之白鐵製豬用食槽，即遽認該等白鐵製豬用食
    槽4組必係被告與李文仁共同行竊所得，或被告必然知悉該
    白鐵製豬用食槽為贓物。雖證人陳聖茂雖於本院證稱渠質問
    李文仁當時，被告並未表示其與本件竊盜案件無關，然證人
    李良志於本院審理時證稱：伊聽到被告在場有說東西不是他
    拿的等語（本院卷第85頁），是可能係證人陳聖茂在場未聽
    到被告為上開自清之言語，而縱使被告未在當場自清，亦不
    可當然反推為被告默認行竊之舉，而據為不利被告認定之依
    據。
九、又查，證人即同案被告李文仁經本院傳喚拘提均未到庭應訊
    ，致本院無從藉由交互詰問，釐清本件可疑之處，亦無法期
    待其能到庭明確指認被告是否即為當日行竊之人。
十、綜合上開各節，被告李文貴始終否認犯罪，而證人李良志、
    陳聖茂及陳義誠所述，均無從使本院確信被告確有公訴人所
    指之竊盜犯行，此外，復查無其他積極證據足資證明被告之
    犯行。是被告所涉上開公訴人所指之犯行，既未能發現其他
    積極證據，其犯罪即屬不能證明，自應為無罪之諭知，以昭
    審慎。
據上論斷，應依刑事訴訟法第301條第1項，判決如主文。
本案經檢察官陳尹捷到庭執行職務。
中    華    民    國    99    年    9     月    29    日
                                      法  官  莊玉熙
以上正本證明與原本無異。
如不服本判決應於收受本判決後10日內向本院提出上訴書狀，並
應敘述具體理由。其未敘述上訴理由者，應於上訴期間屆滿後20
日內向本院補提理由書狀（均須按他造當事人之人數附繕本）「
切勿逕送上級法院」。
附繕本）。
                                      書記官  黃玉秀
中    華    民    國    99    年    9     月    29    日

司法院資訊處製作；財團法人民間司法改革基金會備份。
